【裁判字號】    92,易,531
【裁判日期】    920904
【裁判案由】    竊盜等
【裁判全文】
臺灣屏東地方法院刑事判決                          九十二年度易字第五三一號
    公  訴  人  臺灣屏東地方法院檢察署檢察官
    被      告  丙○○
                乙○○
右列被告因竊盜等案件，經檢察官聲請簡易判決處刑（九十一年度偵字第三六六六號
、第三六九八號），本院潮州簡易庭審酌後，認不宜簡易判決處刑，改依通常程序審
理，本院判決如左：
    主  文
乙○○收受贓物，處有期徒刑月，如易科罰金，以佰元折算壹日。
丙○○無罪。
    事  實
一、丙○○（容後述）於民國九十一年六月中旬某日，駕駛林子博所有、甲○○使用
    車號２７２２－ＦＣ號於九十一年五月十七日凌晨失竊藍色中華牌自小貨車，價
    值約新台幣十萬元，意圖出售予乙○○而停放在屏東縣車城鄉○村○○路五一號
    之工寮，乙○○明知該車無懸掛車牌，且將車鑰匙置於車輪下，係屬來歷不明之
    贓車，雖未同意買受，仍予收受使用，嗣於九十一年六月二十九日下午五時許，
    在該工寮為警當場查獲，並扣得丙○○所有之貨車鑰匙一支（小支的），及置於
    車輪下之貨車鑰匙一支（較長的）。
二、案經屏東縣警察局恆春分局報請臺灣屏東地方法院檢察署檢察官偵查起訴。
    理  由
壹、有罪部分
一、訊據被告乙○○固坦承於右揭時地以置於車輪下之鑰匙開啟該自小貨車之事實，
    惟矢口否認有何收受贓物之犯行，並辯稱：是丙○○開來的，伊不知為贓車云云
    。經查：
  (一)被告於偵查時供稱：「我在作環保回收，十七、八天前，有一個人牽來要賣我的
    ，我還未同意向他買車，他把車放著就走了」（見偵查卷第五頁）、「他告訴我
    說要賣我，但我還沒有同意，他就把車留下來」等語（見偵查卷第十四頁）。又
    佐以其於本院審理時供承該車內之音響壞了，是伊將之拆下來修，丙○○有告知
    車子可以讓伊使用，伊有使用二次等語（見本院卷第三十頁），互酌參之，足見
    該車被告確實有持有並使用之，情灼無疑。
  (二)又該車原即無車牌，業經共同被告丙○○供明在卷（見偵查卷第六頁、第十四頁
    ），且為被告乙○○所不否認。再者，被告於本院庭訊時供稱：「他跟我說鑰匙
    放在車輪下，後來我有找到鑰匙」等語（見本院卷第二十九頁），且又供承其要
    拆音響時有告訴丙○○（見本院卷第三十頁），又於偵查時供稱：「工寮裡面的
    保險桿是丙○○放的」等語（見偵查卷第十三頁反面），互酌以觀，該車既無車
    牌，又拆卸音響、保險桿，而鑰匙又置於車輪下，衡情，被告對於該車之來源係
    屬不正，應有所認識，其辯稱：是丙○○開來的，伊不知為贓車云云，顯無足採
    。
  (三)綜上，被告所辯不足採信，此外，尚有被害人甲○○之指述可佐，復有車輛竊盜
    資料個別查詢報表、贓物認領保管單（自小貨車、音響主機、保險桿、換裝輪胎
    工具）、汽車新領牌照登記書各一件，及失竊車輛照片六幀等在卷足稽，且有扣
    案鑰匙二支可資佐證，本件事證已臻明確，被告犯行洵堪認定，應依法論科。
二、核被告乙○○所為，係犯刑法第三百四十九條第一項之收受贓物罪。爰審酌被告
    犯罪動機、目的、手段、所生危害，及其犯罪後猶卸詞圖辯，犯後態度不佳等一
    切情狀，量處如主文所示之刑，並諭知易科罰金之折算標準，以資儆懲。扣案之
    鑰匙二支（一支為被告所有之貨車鑰匙，一支置於車輪下之貨車鑰匙），均非供
    被告犯罪所用，依法無從為沒收之諭知，併此敘明。
貳、無罪部分
一、公訴意旨略以：被告丙○○意圖為自己不法之所有，於九十一年五月十七日凌晨
    二時許，在屏東縣林園鄉○○村○○路二○四之七號前空地，以自備之鑰匙竊取
    甲○○所有之車號２７２２－ＦＣ號藍色中華牌自小貨車（值新台幣十萬元），
    車上並有換裝輪胎之工具千斤頂（值一千元），得手後並將所竊得之上開車輛車
    牌以六角板手（均已被磨成鑰匙狀）拆卸丟棄，並以將右後輪換上塗黃漆之輪框
    ，因認被告丙○○涉有刑法第三百二十條第一項之普通竊盜罪嫌云云。
二、按犯罪事實應依證據認定之，無證據不得推定其犯罪事實；又不能證明被告犯罪
    者，應諭知無罪之判決，刑事訴訟法第一百五十四條、第三百零一條第一項分別
    定有明文。又犯罪事實之認定，應憑真實之證據，倘證據是否真實尚欠明確，自
    難以擬制推測之方法，為其判斷之基礎；而認定犯罪事實之證據係指足以認定被
    告確有犯罪行為之積極證據而言，該項證據自須適合於被告犯罪事實之認定，始
    得採為斷罪資料，最高法院著有五十三年臺上字第六五六號、二十九年上字第三
    一０五判例可參。且刑事訴訟上證明之資料，無論其為直接或間接證據，均須達
    於通常一般之人均不致有所懷疑，而得確信其為真實之程度，始得據為有罪之認
    定，若其關於被告是否犯罪之證明未能達此程度，而有合理懷疑之存在，致使無
    從形成有罪之確信，根據「罪證有疑，利於被告」之證據法則，即不得遽為不利
    被告之認定，亦有最高法院七十六年臺上字第四九八六號判例可稽。其以情況證
    據（即間接證據）斷罪時，尤須基於該證據在直接關係上所可證明之他項情況事
    實，本乎推理作用足以確證被告有罪，方為合法，不得徒憑主觀上之推想，將一
    般經驗上有利被告之其他合理情況逕予排除，此觀諸最高法院三十二年上字第六
    七號判例意旨亦甚彰明。
三、公訴人認被告丙○○涉有普通竊盜罪嫌，無非係以被害人甲○○指述之失竊情節
    ，及失竊車輛照片、車輛竊盜資料個別查詢報表等為其論據。惟訊據被告則堅詞
    否認有何前揭犯行，並辯稱：該車係朋友林清吉之陳姓男子友人問伊要不要買車
    ，伊說沒有錢買，陳姓男子把車開到我們住的那邊就是屏東縣車城鄉○村○○路
    五一號，當時乙○○喝醉酒在睡覺，他問伊要不要賺一些零用錢，他把車子及鑰
    匙交給伊等語。經查：被告原雖辯稱該車係林清吉借伊的，嗣改稱係林清吉友人
    陳姓男子交予伊，被告明顯無法交待該車來源，又有拆卸該車保險桿及使用該車
    之事實，惟使用該車之原因甚多，無法交待該車來源之原因亦甚多，實不足以此
    臆測該車確為被告所竊，自為當然。公訴人所指上揭證據僅足資證明本件車輛失
    竊之事實，實難僅憑臆測及上開證據遽爾推斷本件竊盜之行為人係被告。此外，
    並無其他積極證據足資證明被告有何竊盜犯行，被告此部分犯行自屬不能證明。
    至於被告是否涉有收受、寄藏或故買贓物罪則非本院審理之範圍。
四、綜上所述，公訴人認被告丙○○涉有普通竊盜之罪嫌，其所憑之證據，即未達通
    常一般人均不致有所懷疑，而得以確信其為真實之程度。此外，復查無其他積極
    證據足資證明被告有何竊盜之犯行，揆諸前開說明，自不得遽為不利被告事實之
    認定，不能證明被告犯罪，應為被告無罪判決之諭知。
據上論斷，應依刑事訴訟法第四百五十二條、第二百九十九條第一項前段、第三百零
一條第一項，刑法第三百四十九條第一項、第四十一條第一項前段，罰金罰鍰提高標
準條例第一條前段、第二條，判決如主文。
本案經檢察潘國威到庭執行職務
中      華      民      國九十二      年    九    月      四      日
                                      臺灣屏東地方法院刑事第三庭
                                          審判長法  官  蔡國卿
                                                法  官  洪乙心
                                                法  官  李淑惠
右正本證明與原本無異。
如不服本判決應於收受本判決後送達後十日內向本院提出上訴書狀，其未敘述上訴理
由者，並得於提起上訴後十日內向本院補提理由書狀（均須按他造當事人之人數附繕
本 ）「切勿逕送上級法院」
                                          書記官   魏慧夷
中      華      民      國      九十二      年    九    月     四       日
附錄論罪法條
刑法第三百四十九條
收受贓物者，處三年以下有期徒刑、拘役或五百元以下罰金。
搬運、寄藏、故買贓物或為擔保者，處五年以下有期徒刑、拘役或科或併科一千元以
下罰金。
因贓物變得之財物，以贓物論。


司法院資訊處製作；財團法人民間司法改革基金會備份。
